【裁判字號】    98,救,50
【裁判日期】    980812
【裁判案由】    訴訟救助
【裁判全文】
臺北高等行政法院裁定
                                        98年度救字第50號
聲  請  人  甲○○
上列聲請人就本院98年度訴字第001540號其他請求事件，聲請訴
訟救助，本院裁定如下：
    主  文
聲請駁回。
聲請程序費用由聲請人負擔。
    理  由
一、按「當事人無資力支出訴訟費用者，行政法院應依聲請，以
    裁定准予訴訟救助。但顯無勝訴之望者，不在此限。」行政
    訴訟法第101 條定有明文。
二、本件聲請人聲請略以：本件係針對其將發監執行之處所之行
    政處分，為起訴確認之標的，聲請人具有確認利益，因時間
    急迫，仍得確認處分無效或不存在或確認公法上法律關係成
    立不成立（或不存在），謹依行政訴訟法第6 條提起確認訴
    訟。而本件並非顯無勝訴之望，聲請人因刑案羈押，在外之
    房貸因無法繳息遭基隆民事執行處拍賣中，97年自小客汽車
    一部價值已無；又聲請人父母雙亡無子嗣，妻離異中，無其
    他共同生活親屬，且聲請人於96年10月25日受押至今無得營
    生之條件，個人為殘障者有精神疾病，係無工作能力之人，
    此附有鈞院98年救字第28號及臺灣臺北地方法院院98年救字
    第06號裁定准予訴訟救助可證非假等語。
三、按「受刑人或其法定代理人或配偶以檢察官執行之指揮為不
    當者，得向諭知該裁判之法院聲明異議。」刑事訴訟法第48
    4 條定有明文。又有關徒刑、拘役之執行處所，監獄行刑法
    第2 條第1 項規定：「處徒刑、拘役之受刑人，除法律別有
    規定外，於監獄內執行之。」同條第2 項規定：「處拘役者
    ，應與處徒刑者分別監禁。」均已定有遵循之明文，足知聲
    請人爭執之「徒刑執行處所」，法已有明文規定。再者，入
    監執行時，監獄執行機關應調查其「判決書」、「指揮執行
    書」、「指紋」及「其他應備文件」，監獄行刑法第7 條第
    1 項亦定有明文，可知檢察官「指揮執行書」乃發監執行之
    必備文件之一，受刑人如對檢察官發監執行之「指揮執行書
    」所指定之服刑處所不服，核屬對檢察官執行之指揮是否有
    當或不當為爭執，自可依上開刑事訴訟法第484 條之規定向
    法院聲明異議，並非無救濟途徑。
四、又按刑事訴訟法上檢察官之處分或監獄行刑法、保安處分執
    行法上矯正機關之監禁、戒護、假釋、撤銷假釋、保護管束
    等矯正處分，均屬刑事執行之一環，為廣義之司法行政處分
    ，無論其處理或救濟程序，均應依其相關法規辦理。而刑事
    訴訟法對犯罪之追訴、處罰及執行等程序均定有明文，如有
    不服，其救濟程序本應依刑事訴訟法相關規定辦理，有如前
    述，自不得提起行政爭訟。經查，本件聲請人係對檢察官依
    刑事訴訟法所為發監執行所指定之執行處所之指揮當否為爭
    議，有如上述，乃係對檢察官「指揮執行書」之內容為爭執
    ，核屬關於刑事訴訟法上犯罪之追訴、處罰及執行所生之爭
    議，並非行政訴訟法上第2 條所稱之公法上爭議，尚非屬行
    政法院審判權權限，聲請人依行政訴訟法第6 條規定對之提
    起確認訴訟，已難謂合法，堪認其起訴顯無勝訴之望，符合
    行政訴訟法第116 條但書之除外規定，其聲請訴訟救助不應
    准許。
五、依行政訴訟法第104 條、民事訴訟法第95條、第78條裁定如
    主文。
中    華    民    國    98    年    8    月    12     日
              臺北高等行政法院第六庭
                      審 判 長法  官   闕銘富
                              法  官   林育如
                              法  官   陳鴻斌
上為正本係照原本作成。
如不服本裁定，應於送達後10日內向本院提出抗告狀（須按他造
人數附繕本）。
中    華    民    國    98    年    8    月    12     日
                              書記官   陳清容


司法院資訊處製作；財團法人民間司法改革基金會備份。
